【裁判字號】    98,交聲,1768
【裁判日期】    980610
【裁判案由】    違反道路交通管理處罰條例聲明異議
【裁判全文】
臺灣臺北地方法院交通事件裁定
原處分機關  交通部公路總局嘉義區監理所麻豆監理站
受處分人即
異  議  人  甲○○
上列受處分人即異議人因違反道路交通管理處罰條例事件，對於
交通部公路總局嘉義區監理所麻豆監理站中華民國九十八年四月
十五日所為之處分聲明異議（原處分案號：麻監裁罰字第裁七五
－ＤＢ0000000號），聲明異議，本院裁定如下：
    主    文
原處分撤銷。
甲○○不罰。
    理    由
一、按犯罪事實應依證據認定之，無證據不得認定犯罪事實，刑
    事訴訟法第一百五十四條第二項定有明文。次按認定犯罪事
    實所憑之證據，雖不以直接證據為限，間接證據亦包括在內
    ；然而無論直接或間接證據，其為訴訟上之證明，須於通常
    一般之人均不致有所懷疑，而得確信其為真實之程度者，始
    得據為有罪之認定，倘其證明尚未達到此一程度，而有合理
    之懷疑存在時，即應為有利於被告之認定，更不必有何有利
    之證據（最高法院三十年上字第八一六號判例、七十六年臺
    上字第四九八六號判例參照）。而法院受理交通事件，準用
    刑事訴訟法之規定，道路交通管理處罰條例第八十九條前段
    規定甚明，是當法院踐行調查證據程序完畢後，如就原處分
    機關所認定違規事實仍有合理懷疑，應對受處分人為有利之
    認定。
二、原處分意旨略以：受處分人即異議人甲○○為車牌號碼○八
    ○三—ＥＬ號自用小客車之所有人，該車於民國九十八年三
    月四日下午三時許，違規停放在桃園縣中壢市○○路一三○
    巷內繪有禁止臨時停車之紅實線標線處所，為桃園縣政府警
    察局交通隊製單舉發，嗣由原處分機關即交通部公路總局嘉
    義區監理所麻豆監理站依道路交通管理處罰條例第五十六條
    第一項第一款，及違反道路交通管理事件統一裁罰基準表之
    規定，於同年四月十五日以麻監裁罰字第裁七五－ＤＢ00
    00000號裁決書裁處受處分人罰鍰新臺幣一千元。
三、異議意旨略以：受處分人業將車牌號碼○八○三—ＥＬ號自
    用小客車流當中泰當鋪數年，受處分人曾向中泰當鋪索取流
    當證明乃無下文，其接獲中壢拖吊場寄出之罰單後，前往中
    壢拖吊場瞭解實際情況，得知該車係由一位李先生領走，表
    示該車係由李先生使用，爰聲明異議等語。
四、經查：
  (一)按受舉發違反道路交通管理事件之受處罰人，認為受舉發之
    違規行為應歸責他人者，應於舉發違反道路交通管理事件到
    案日期前，檢附相關證據及應歸責人相關證明文件，向處罰
    機關告知應歸責人，處罰機關應即另行通知歸責人到案依法
    處理；逾期未依規定處理者，仍依本條例各該違反規定處罰
    ，道路交通管理處罰條例第八十五條第一項定有明文。雖有
    認為受處分人未依該條項規定依限到案說明並具體指證可歸
    責人，應生失權之效果，然依該條項規定之文義觀之，受處
    分人「逾期未依規定辦理」之效果，係處罰機關「仍依本條
    例各該違反條款規定處罰」，並未指發生失權之效果，且觀
    諸上開規定修正之立法理由，亦未表示逾期未告知即生失權
    效果（臺灣高等法院暨所屬法院九十七年法律座談會刑事類
    提案第四十一號研討結論參照）。況觀諸卷附送達回證及桃
    園縣政府警察局舉發違反道路交通管理事件通知單（見本院
    卷第三十八頁、第三十九頁）之記載，原舉發通知單送達受
    處分人之日期為九十八年四月十四日，已逾該通知單所定之
    到案期日即同年月四日，如認已生失權之效果，無異剝奪受
    處分人得舉證免罰之權利。職是，該條項規定應僅屬處罰機
    關得為實體上處罰之依據，並課予受處罰人適當舉證之義務
    ，縱有違反，亦不生失權之效果，於聲明異議程序，法院自
    得因受處分人所提事證，為實體上之調查，藉以判斷違規責
    任是否成立及其歸屬，合先敘明。
  (二)受處分人於九十五年九月三十日將車牌號碼○八○三—ＥＬ
    號自用小客車質當予中泰當鋪，並於九十六年一月五日流當
    ，於九十七年六月七日下午三時六分許，中泰當鋪將該車出
    賣並交付李克昌使用，嗣該車於九十八年三月四日下午三時
    許，違規停放在桃園縣中壢市○○路一三○巷內繪有禁止臨
    時停車之紅實線標線處所，而遭拖吊移置保管場，而至保管
    場領回該車者為李克昌，此有臺北縣政府警察局新店分局九
    十八年五月二十六日北縣警店刑字第○九八○○二四八二○
    號函檢附之車牌號碼○八○三—ＥＬ號車輛之典當、流當及
    拍賣等相關資料、桃園縣政府警察局九十八年五月十八日桃
    警交字第○九八○○五七三三三號函檢附之拖吊場保管車輛
    登記簿領車人親筆簽名本及領車人年籍資料在卷可稽（見本
    院卷第四十五頁至第五十三頁、第三十六頁、第四十頁），
    足證本件違規行為之汽車駕駛人及所有人確為吳克昌，而非
    受處分人。
  (三)綜上，受處分人之辯解，尚非虛妄，應堪採信。原處分機關
    未予詳察，遽對受處分人為上開裁處，即難認為允當，受處
    分人之異議為有理由，自應由本院將原處分撤銷，諭知受處
    分人不罰，以期適法。
據上論斷，應依道路交通案件處理辦法第二十條前段，裁定如主
文。
中    華    民    國  九十八  年    六    月    十    日
                          臺灣臺北地方法院交通法庭
                              法      官  孫萍萍
以上正本證明與原本無異。
如不服本裁定應於送達後五日內向本院提出抗告狀。
                              書  記  官  林義盛
中    華    民    國  九十八  年    六    月    十    日


司法院資訊處製作；財團法人民間司法改革基金會備份。
